【裁判字號】    97,訴,469
【裁判日期】    970519
【裁判案由】    侵權行為損害賠償
【裁判全文】
臺灣高雄地方法院民事判決               97年度訴字第469號
原      告  甲○○
訴訟代理人  丙○○
被      告  乙○○
                      號
                      （現於高雄第二監獄執行中）
上列當事人間侵權行為損害賠償事件，本院於民國97年5 月5 日
言詞辯論終結，判決如下：
  主  文
被告應給付原告新臺幣貳拾萬元，及自民國九十六年十一月二十
日起至清償日止，按年息百分之五計算之利息。
原告其餘之訴駁回。
訴訟費用由被告負擔五分之一，餘由原告負擔。
本判決第一項得假執行。但被告如以新台幣貳拾萬元為原告預供
擔保後，得免為假執行。
原告其餘假執行之聲請駁回。
  事實及理由
一、原告主張：伊與被告原係夫妻，被告前因毆打原告，經原告
    聲請法院核發通常保護令，由本院於民國95年12月15日以95
    年度家護字第1703號核發民事通常保護令，有效期間為1 年
    ，裁定被告不得對原告實施身體或精神上不法侵害之行為，
    並不得直接或間接為騷擾之行為。詎被告竟於96年3 月26日
    凌晨零時40分許，在高雄縣林園鄉○○路239 巷67號住處，
    手持嬰兒手推車朝伊丟擲，致伊受有右手臂及頭部後方擦傷
    、血腫之傷害；又於96年6 月20日凌晨零時30分許，至伊工
    作之高雄縣林園鄉○○路○段55號全國加油站，以右手抓伊
    頸部，用力將伊甩在地上，致伊受有右膝挫擦傷併血腫之傷
    害。被告屢次以暴力施加於原告，置法院核發之民事通常保
    護令於不顧，原告因此受有精神上之恐懼與痛苦，爰依民法
    第184 條、第195 條第1 項侵權行為法律關係，請求被告賠
    償精神慰撫金，並聲明請求判決：(1)被告應給付原告新臺幣
    （下同）1,000,000 元，及自起訴狀繕本送達翌日起至清償
    日止，按年息百分之5 計算之利息。(2)願供擔保請准宣告假
    執行。
二、被告則以：承認確有前述毆打原告之事實，惟以原告請求之
    金額過高，伊無力負擔等語置辯，並聲明請求判決：(1)原告
    之訴駁回。(2)如受不利判決，願供擔保請准宣告假執行。
三、兩造不爭執之事實：
  (一)被告自認原告所主張之全部事實。
  (二)原告為高職畢業，先前曾於加油站打工，每月收入約20,000
    元，現則於日本料理店打工，每月收入約18,000元，名下並
    無財產。
  (三)被告為國中畢業，從事資源回收場工作，每月收入約23,000
    元，名下並無財產。
四、兩造爭點：原告得請求被告賠償之慰撫金金額以若干為適當
    ？
五、本院之判斷：
（一）本件原告主張之全部事實，業經被告自認在卷，是本件侵
      權行為之事實，已堪認定。
（二）按因故意或過失，不法侵害他人之權利者，負損害賠償責
      任。不法侵害他人之身體、健康、名譽、自由、信用、隱
      私、貞操，或不法侵害其他人格法益而情節重大者，被害
      人雖非財產上之損害，亦得請求賠償相當之金額。民法第
      184 條第1 項前段、第195 條第1 項前段分別定有明文。
      次按精神慰撫金之酌定，應審酌兩造之身份地位、學識經
      歷、財產狀況、痛苦程度等節以定之。查被告毆打原告成
      傷，自係故意對其身體、健康之不法侵害，原告依上開規
      定訴請被告賠償其非財產上之損害，自屬有據。又查兩造
      原為夫妻關係，被告前已因毆打原告，經法院核發民事通
      常保護令，仍再二度毆打原告成傷，足見原告確實生活在
      被告之暴力行為陰影下，其主張所受之精神上損害非輕，
      尚非無據。原告為高職畢業，先前曾於加油站打工，每月
      收入約20,000元，現則於日本料理店打工，每月收入約
      18,000元，名下並無財產。被告則為國中畢業，從事資源
      回收場工作，每月收入約23,000元，名下並無財產等情，
      亦為兩造所不爭。本院審酌原告所受暴力行為之次數及所
      受傷勢，並衡酌兩造之學歷、經濟能力等情，認原告請求
      之精神慰撫金，以20萬元為適當。原告在此範圍內之請求
      ，洵屬有據，應予准許。逾此範圍之請求，為無理由，應
      予駁回。
（三）按給付無確定期限者，債務人於債權人得請求給付時，經
      其催告而未為給付，自受催告時起，負遲延責任。遲延之
      債務，以支付金錢為標的者，債權人得請求依法定利率計
      算之遲延利息；應付利息之債務，其利率未經約定，亦無
      法律可據者，週年利率為5%，民法第229 條第2 項、第
      233 條第1 項前段及第203 條分別定有明文。本件原告請
      求被告給付損害賠償，並未定有給付期限，應於被告受催
      告履行而未履行，始發生遲延責任。原告以起訴狀繕本送
      達被告作為催告之意思表示，本件起訴狀繕本於96年11月
      19日送達被告，有送達證書在卷可參（96年度附民字第
      318 號卷第7 頁），依上開規定，被告應自起訴狀繕本送
      達翌日即96 年11 月20日起負遲延責任，則原告併請求被
      告自96年11月20日起至清償日止，按法定利率即週年利率
      5%計算之遲延利息，於法有據，應予准許。
（四）綜上所述，原告依據侵權行為之法律關係，請求被告給付
      1 百萬元及法定利息，為一部有理由，一部無理由。
六、本判決第1 項為所命給付之金額未逾500,000 元之判決，依
    民事訴訟法第389 條第1 項第1 款、第5 款之規定，自應依
    職權宣告假執行，此部分雖經原告陳明願供擔保，聲請宣告
    假執行，惟其聲請不過促請法院職權發動，本院無庸就其聲
    請為準駁之裁判，併此敘明。至原告敗訴部分，其假執行之
    聲請，已失所附麗，應予駁回。就原告勝訴部分，被告陳明
    願供擔保，請准宣告免為假執行，經核於法並無不合，爰酌
    定相當之擔保准許之。
七、本件事證已臻明確，兩造其餘陳述及攻擊方法，核與判決之
    基礎無影響，自無庸逐一論述，併此敘明。
八、訴訟費用負擔之依據：民事訴訟法第79條。
中    華    民    國    97    年    5     月    19    日
                  民事第五庭法  官  葉啟洲
上為正本係照原本作成。
如不服本判決，應於送達後20日內，向本院提出上訴狀並表明上
訴理由，如於本送達前提起上訴者，應於判決送達後10日內補提
上訴理由書（須附繕本）。
中    華    民    國    97    年    5     月    19    日
                             書記官 吳慕瑩


司法院資訊處製作；財團法人民間司法改革基金會備份。
